【裁判字號】    89,訴,2400
【裁判日期】    900424
【裁判案由】    廢棄物清理法
【裁判全文】
臺灣臺中地方法院刑事判決                        八十九年度訴字第二四號
    公  訴  人  臺灣臺中地方法院檢察署檢察官
    被      告  寅  ○
                丁○○
                壬○○
                癸○○
                丙○○
                未○○
                甲○○
                戊○○
                巳○○
                午○○
                卯○○
                乙○○
                庚○○
                子○○
                己○○
                辛○○
                辰○○
右列被告因廢棄物清理法案件，經檢察官聲請簡易判決處刑（聲請案號：八十九年度
偵字第一一○六○號、第一二八八三號），經本院沙鹿簡易庭認不宜以簡易判決處刑
，簽由本院刑事庭改依通常程序審理，本院判決如左：
    主  文
丁○○共同未經主管機關許可，提供土地堆置廢棄物，處有期徒刑壹年。緩刑參年。
寅○未經領有廢棄物清除許可證，從事廢棄物清除，處有期徒刑壹年。緩刑參年。
壬○○、癸○○、丙○○、未○○、甲○○、戊○○、巳○○、午○○、卯○○、乙○○、庚○○、子○○、己○○、辛○○、辰○○均無罪。
    事  實
一、緣丑○○（另移由檢察官偵辦）原係從事處理廢紙污泥及再利用之工作，而寅○
    係從事承包廢棄物清除之工作。因丑○○擬以放置微生物於廢紙污泥中，將廢紙
    污泥製成有機肥料之方式再利用製紙過程所產生廢紙污泥之事業廢棄物，故透過
    寅○向位在桃園縣新屋鄉笨港村九鄰三五之一號之「士林紙廠永安場」買進製紙
    過程所產生之廢紙污泥，並與寅○約定，由寅○為之清運該等廢紙污泥。然需倉
    庫置放上開廢紙污泥之故，丑○○遂與有意與之合作從事上開廢紙污泥再利用工
    作之丁○○商議，由丁○○於八十九年五月八日，以「鑫磊環保工程股份有限公
    司」之名義，向不知情之利台食品工廠股份有限公司（以下簡稱利台公司）法定
    代理人劉江風承租利台公司位於台中縣大甲鎮○○路○段八九九之一號之廠房。
    丁○○、丑○○二人明知未經主管機關許可，不得提供土地堆置廢棄物，竟基於
    犯意之聯絡，共同承租該廠房用以堆置廢紙污泥之事業廢棄物。寅○明知清除有
    害事業廢棄物應向主管機關請領許可證，竟未經許可，於同月九日，以每日新臺
    幣（以下同）七千元之代價，雇用不知情之挖土機司機辰○○，及以每車三千三
    百元之代價，接續雇用不知情之曳引車司機壬○○、癸○○、丙○○、未○○、
    甲○○、戊○○、巳○○、午○○、卯○○、乙○○、庚○○、子○○、己○○
    、辛○○等十四人，分別由壬○○駕駛車牌號碼ＳＶ─九五一號、癸○○駕駛車
    牌號碼ＳＶ─四四九號、丙○○駕駛車牌號碼ＧＷ─二九三號、未○○駕駛車牌
    號碼ＳＷ─三四七號、甲○○駕駛車牌號碼五Ｊ─七七六號、戊○○駕駛車牌號
    碼ＸＩ─七四○號、巳○○駕駛車牌號碼ＳＷ─二九○號、午○○駕駛車牌號碼
    ＩＢ─四六七號、卯○○駕駛車牌號碼ＴＨ─五四七號、乙○○駕駛車牌號碼Ｅ
    Ａ─三八一號、庚○○駕駛車牌號碼ＩＦ─五三五號、子○○駕駛車牌號碼ＱＭ
    ─八八○號、己○○駕駛車牌號碼ＦＭ─六○五號、辛○○駕駛車牌號碼ＨＸ─
    ○五五號曳引車，自桃園縣新屋鄉「士林紙廠永安場」裝載上開廢紙污泥，運至
    前揭利台公司之廠房後，再由辰○○駕駛挖土機再將壬○○等十四人所載運之事
    業廢棄物卸下堆置在該廠房，嗣於同日下午十時四十分許，經台中縣警察局大甲
    分局會同台中縣環保局，在上址當場查獲。
二、案經臺中縣警察局大甲分局報告臺灣臺中地方法院檢察署檢察官聲請簡易判決處
    刑。
    理  由
壹、有罪部分：
一、訊據被告丁○○固不否認，係由伊租用前揭廠房倉庫堆置該廢紙污泥；被告寅○
    固坦承係由伊僱佣被告壬○○、癸○○、丙○○、未○○、甲○○、戊○○、巳
    ○○、午○○、卯○○、乙○○、庚○○、子○○、己○○、辛○○、辰○○等
    從事清運前揭廢紙污泥等情，核與證人丑○○於本院審理中所證述：當初確實係
    伊叫被告丁○○去租利台公司之廠房，由伊去找廢棄物，伊再透過被告寅○去找
    ，租廠房之目的就是要堆置這些廢紙污泥（見本院九十年三月十六日訊問筆錄）
    之情相符。惟被告丁○○、寅○均矢口否認有為任何違反廢棄物清理法之犯行，
    辯稱：上開廢紙污泥並非有害事業廢棄物，是製造有機肥料之原料云云。然查：
    證人即當場查獲之台中縣環保局稽查員廖文杰於偵查中證稱：查獲之物品係造紙
    工廠所剩下之廢棄物，是屬事業廢棄物，若要用作有機肥料，應向主管機關申請
    （見偵查卷第一二九頁正面）；且按廢棄物清理法第二條第一項規定，廢棄物分
    為一般廢棄物及事業廢棄物。造紙廠係屬事業機構，故其生產過程中所產生之廢
    棄物應屬事業廢棄物；又依同條項第二款，事業廢棄物再分為一般事業廢棄物及
    有害事業廢棄物，惟紙漿污泥究屬一般事業廢棄物或有害事業廢棄物一情，業經
    本院將樣本送由行政院環境保護署（下稱環保署）鑑驗結果認：該廢棄物檢測部
    分重金屬超過「有害事業廢棄物認定標準」之溶出毒性事業廢棄物溶出試驗標準
    ，應屬有害事業廢棄物；如事業廢棄物擬作為有機肥料使用，屬事業廢棄物之再
    利用，如非由取得廢棄物處理許可證之處理機構處理，應依事業廢棄物再利用之
    規定辦理，有該署八十九年十一月一日（八九）環署廢字第○○六二三二九號函
    、九十年二月十四日（九○）環署廢字第○○○九六二六號函各一紙在卷可憑，
    是本件所查獲之廢紙污泥係屬有害事業廢棄物。又被告寅○所經營之「宏龍環保
    工程有限公司」雖曾向桃園縣政府申請，領有第二類廢棄物清除許可證，有桃園
    縣政府八十七年十一月二日府環四字第二九七○三一號函影本在卷足憑，然第二
    類廢棄物許可清除之範圍為：一般廢棄物及一般事業廢棄物，許可之內容並不包
    括有害事業廢棄物；另被告丁○○未依法請領有害事業廢棄物處理許可證，則雖
    擬就該廢紙污泥為再利用，亦應依有害事業廢棄物再利用許可辦法向主管機關申
    請許可後，始得為之。然被告寅○、丁○○未依前揭合法程序申請許可，即率爾
    將該批有害事業廢棄物清運、堆置於被告丁○○所承租之倉庫內，而竟以上開言
    詞置辯，尚不足採信。本件事證明確，被告丁○○、寅○犯行洵堪認定，應予依
    法論科。
二、核被告丁○○所為，係犯廢棄物清理法第二十二條第二項第三款之未經主管機關
    許可，提供土地堆置廢棄物罪。被告寅○所為，係犯同條項第四款之未經領有廢
    棄物清除許可證，從事廢棄物清除罪。公訴人漏未敘及被告寅○上揭所為係犯廢
    棄物清理法第二十二條第二項第四款之未經領有廢棄物清除許可證，從事廢棄物
    清除罪部分之法條，惟犯罪事實部分已敘及，自屬本院之審理範圍。被告丁○○
    與丑○○二人間有犯意之聯絡，行為之分擔，為共同正犯。被告寅○利用不知情
    之被告壬○○、癸○○、丙○○、未○○、甲○○、戊○○、巳○○、午○○、
    卯○○、乙○○、庚○○、子○○、己○○、辛○○、辰○○為之清運上揭有害
    事業廢棄物，為間接正犯。又被告寅○於八十九年五月九日，雇佣被告壬○○、
    癸○○、丙○○、未○○、甲○○、戊○○、巳○○、午○○、卯○○、乙○○
    、庚○○、子○○、己○○、辛○○、辰○○為之清運上揭有害事業廢棄物之行
    為，係基於同一清除廢棄物犯意下之接續行為，僅侵害一個法益，只論以一罪。
    爰審酌被告丁○○係因對環保法規不甚瞭解，被告寅○對上開廢紙污泥之性質認
    知有誤，及其等犯罪之動機、目的、手段、所堆置及清運之廢棄物數量，暨犯罪
    後坦承部分犯行等一切情狀，分別量處如主文所示之刑，以示懲儆。末查，被告
    丁○○、寅○前均未曾受有期徒刑以上刑之宣告，有台灣高等法院被告全國前案
    紀錄表二紙在卷可按，且被告丁○○、寅○因一時失慮，貪圖小利，經此教訓，
    當知警惕而信無再犯之虞，本院綜核上開諸情，認對其等宣告之刑，以暫不執行
    為適當，均併予宣告緩刑三年，以啟自新。
三、公訴意旨認：被告寅○上開所為另涉犯廢棄物清理法第二十二條第二項第三款之
    未經主管機關許可，提供土地堆置廢棄物罪等語。惟按犯罪事實應依證據認定之
    ，無證據不得推定其犯罪事實，刑事訴訟法第一百五十四條定有明文。又所謂認
    定犯罪事實之證據，係指足以認定被告確有犯罪行為之積極證據而言，該項證據
    自須適合於被告犯罪事實之認定，始得採為斷罪資料，最高法院二十九上字第三
    一○五號著有判例。本件公訴人認被告寅○涉有廢棄物清理法第二十二條第二項
    第三款之未經主管機關許可，提供土地堆置廢棄物罪嫌，無非係以被告丁○○於
    警訊之指述為其論據。惟被告寅○堅決否認有為何違反廢棄物清理法第二十二條
    第二項第三款之犯行，辯稱：伊與證人丑○○約定，由伊向「士林紙廠永安場」
    買進該廢紙污泥後，再去找挖土機司機及貨車清運該前揭利台公司倉庫，並非由
    伊承租該倉庫堆置該等事業廢棄物等語。經查：被告丁○○於本院審理時陳稱：
    之前並不認識被告寅○，本件查獲後始在警察局第一次看到寅○。當初伊租這廠
    房尚未與丑○○談到合夥事宜，丑○○叫伊先去租，另由丑○○去找廢紙污泥，
    伊租了廠房倉庫後，就把鑰匙交予丑○○（見本院八十九年十二月一日訊問筆錄
    ）；又證人丑○○於本院審理時證稱：當初確實係伊叫被告丁○○去租利台公司
    之廠房，由伊去找廢棄物，伊再透過被告寅○去找，租廠房之目的就是要堆置這
    些廢紙污泥（見本院九十年三月十六日訊問筆錄），另依卷附之證人丑○○於八
    十九年四月二十日以「鑫磊環保工程有限公司」之名義書立予被告寅○之切結書
    上稱：茲向宏龍環保有限公司代處理士林紙廠永安場有機紙渣（污泥）至本公司
    做有機肥料再生利用等語以觀，本件被告寅○係負責清運該等廢紙污泥工作無疑
    ，並未與被告丁○○未經主管機關許可，而共同承租並提供上開利台廠房堆置該
    事業廢棄物，揆諸前開說明，本應就此部分為無罪之判決，惟公訴人認此部分與
    前開有罪部分有牽連犯裁判上一罪關係，爰不另為無罪之諭知，附此敘明。
貳、無罪部分：
一、公訴意旨略以：被告寅○與被告丁○○均明知未經主管機關許可，不得提供土地
    堆置廢棄物，竟未經主管機關許可，基於提供土地堆置事業廢棄物之共同犯意聯
    絡，於八十九年五月八日由丁○○以「鑫磊環保工程股份有限公司」之名義，向
    不知情之利台公司法定代理人劉江風承租利台公司位於台中縣大甲鎮○○路○段
    八九九之一號之廠房，並自同年月九日起以每日七千元之代價雇用未依廢棄物清
    理法第二十條規定向地方主管機關請領清除、處理廢棄物之許可證或核備文件之
    挖土機司機即被告辰○○；另由被告寅○於同年月十日下午六時許，以每車三千
    三百元之代價雇用均同未取得上開許可證或核備文件之曳引車司機即被告壬○○
    、癸○○、丙○○、未○○、甲○○、戊○○、巳○○、午○○、卯○○、乙○○、庚○○、子○○、己○○、辛○○等十四人，渠等駕駛曳引車，自桃園縣新
    屋鄉永安士林紙廠裝載紙屑、污泥等事業廢棄物，運至上開承租之利台公司廠房
    ，再由被告辰○○駕駛挖土機將被告壬○○等十四人所載運之事業廢棄物卸下堆
    置在被告寅○及被告丁○○所提供之上開廠房時，經台中縣警察局大甲分局會同
    台中縣環保局於同日下午十時四十分許，在上址當場查獲，因認被告壬○○、癸○○、丙○○、未○○、甲○○、戊○○、巳○○、午○○、卯○○、乙○○、
    庚○○、子○○、己○○、辛○○、辰○○涉犯同條第四款之未經請領清除、處
    理廢棄物之許可證而從事廢棄物清理罪嫌。
二、按犯罪事實應依證據認定之，無證據不得推定其犯罪事實，刑事訴訟法第一百五
    十四條定有明文。又所謂認定犯罪事實之證據，係指足以認定被告確有犯罪行為
    之積極證據而言，該項證據自須適合於被告犯罪事實之認定，始得採為斷罪資料
    ，最高法院二十九上字第三一○五號著有判例。本件公訴人認被告壬○○、癸○○、丙○○、未○○、甲○○、戊○○、巳○○、午○○、卯○○、乙○○、庚○○、子○○、己○○、辛○○、辰○○涉犯同條第四款之未經請領清除、處理
    廢棄物之許可證而從事廢棄物清理罪嫌，無非以被告丁○○於警訊中之指述，及
    為警查獲時，被告壬○○、癸○○、丙○○、未○○、甲○○、戊○○、巳○○
    、午○○、卯○○、乙○○、庚○○、子○○、己○○、辛○○所駕駛之曳引車
    上及查獲地點確有該等廢紙污泥為論據。然訊據被告壬○○、癸○○、丙○○、
    未○○、甲○○、戊○○、巳○○、午○○、卯○○、乙○○、庚○○、子○○
    、己○○、辛○○、辰○○固坦承有載運及搬運前揭廢紙污泥等情，惟被告等均
    堅決否認有為何違反廢棄物清理法之犯行。被告辰○○辯稱：伊係由案外人顏天
    賜介紹至該處工作，伊不認識被告丁○○及寅○二人，也不知該些廢紙污泥是廢
    棄物等語；被告壬○○、癸○○、丙○○、未○○、甲○○、戊○○、巳○○、
    午○○、卯○○、乙○○、庚○○、子○○、己○○、辛○○則辯稱：伊等以為
    這些東西作有機肥料的原料，並不知是事業廢棄物等語。經查：被告壬○○、癸○○、丙○○、未○○、甲○○、戊○○、巳○○、午○○、卯○○、乙○○、
    庚○○、子○○、己○○、辛○○於警、偵訊中均一致陳稱：伊等所載運的是有
    機肥料；另於本院審理時均陳稱：伊等平日係從台中火力發電廠載運媒炭至林口
    火力發電廠，被告寅○在伊等回程西濱公路上攔下伊等，請伊等至「士林紙廠永
    安場」載運有機肥料，伊等也怕不合法，擔心這些東西有毒，但寅○告知這些東
    西經化驗沒有毒，他專門從事環保工作，還給伊等聯絡地址及電話，也有帶伊等
    去利台公司廠房看過，證明這些東西不是亂倒，有倉庫專門在堆置，如果說是隨
    便亂倒或是有毒的東西，伊等也不會載（見本院八十九年十二月四日訊問筆錄）
    等語；被告辰○○於警訊中陳稱：伊是由顏天賜介紹至該處工作，先前顏天賜並
    未告訴伊所要搬運的東西是何物（見偵查卷第五十九頁正面）等語明確，核與被
    告寅○於本院審理時陳稱：係由伊請顏天賜幫伊找挖土機司機，伊在西濱公路上
    攔下被告壬○○等所駕駛之回頭車幫忙載運該些廢紙污泥，對這些東西的性質被
    告辰○○等並不清楚（見本院九十年三月十六日訊問筆錄）等語相符；且參諸被
    告寅○確為「宏龍環保工程有限公司」之負責人，亦有該公司營利事業登記證影
    本一紙在卷足憑，是被告辰○○、許振聰等人因見上開廢紙污泥有固定之倉庫堆
    置，並非任意傾倒，且經從事環保回收工作之被告寅○告知渠等該廢紙污泥是作
    有機肥料之原料，方才為被告寅○清運該等廢紙污泥，渠等對上開廢紙污泥係事
    業廢棄物一情並無認識，非明知上開廢紙污泥為事業廢棄物而仍予清除之意。此
    外，又查無積極證據足證被告壬○○、癸○○、丙○○、未○○、甲○○、戊○○、巳○○、午○○、卯○○、乙○○、庚○○、子○○、己○○、辛○○、辰
    ○○等有為何違反廢棄物清理法第二十二條第二項第四款之未經請領清除、處理
    廢棄物之許可證而從事廢棄物清理犯行，依法自應為無罪之諭知。
三、至丑○○另涉違反廢棄物清理法犯行之部分，應移由檢察官另為適法之處理，併
    此敘明。
據上論斷，應依刑事訴訟法四百五十二條、第二百九十九條第一項前段、第三百零一
條第一項，廢棄物清理法第二十二條第二項第三款、第四款，刑法第十一條前段、第
二十八條、第七十四條第一款，判決如主文。
中      華      民      國      九十      年      四      月  二十四    日
                                臺灣臺中地方法院刑事第二庭
                                    法  官  劉  麗  瑛
右正本證明與原本無異。
如不服本判決，應於送達後十日內向本院提出上訴狀 （須附繕本） ，上訴於台灣高等
法院台中分院。
                                    書記官
中      華      民      國      九十      年      四      月   二十四   日
附錄論罪科刑法條
廢棄物清理法第二十二條第二項第三款
有左列情形之一者，處一年以上五年以下有期徒刑，得併科一百萬元以下
罰金︰
三  未經主管機關許可，提供土地回填、堆置廢棄物者。


司法院資訊處製作；財團法人民間司法改革基金會備份。
